【裁判字號】    89,台上,1229
【裁判日期】    890309
【裁判案由】    走私
【裁判全文】
最高法院刑事判決                              八十九年度台上字第一二二九號
    上  訴  人  丁○○
                丙○○
                乙○○
                甲○○
    共      同
    選任辯護人  施吉安律師
右上訴人等因走私案件，不服台灣高等法院高雄分院中華民國八十八年十一月三十日
第二審判決（八十八年度上訴字第一二一九號，起訴案號：台灣高雄地方法院檢察署
八十七年度偵字第二八五六八號），提起上訴，本院判決如左：
    主  文
上訴駁回。
    理  由
按刑事訴訟法第三百七十七條規定：上訴於第三審法院，非以判決違背法令為理由，
不得為之。是提起第三審上訴，應以原判決違背法令為理由，係屬法定要件。且必須
依據卷內資料為具體之指摘，並足據以辨認原判決已具備違背法令之形式，始屬相當
。本件原判決依憑上訴人即「厚鑫漁號」船長丁○○於警局之自白，認與上訴人丙○
○、乙○○、甲○○於警局中所供情節相符，並據證人即查獲之警員吳清富證述屬實
，復有高雄縣警察局岡山分局刑事案件搜索扣押證明書、拍賣價值明細表、現場照片
十二幀在卷可資佐證等證據資料，認定上訴人等有如原判決事實欄所載共同私運管制
物品進口逾公告數額犯行。因而撤銷第一審諭知上訴人等無罪之判決，改判論處上訴
人等罪刑，已於理由內詳細敘述其所憑之證據及認定之理由，並說明上訴人丁○○所
辯：伊作業之海域距大陸最近陸地四十二海哩之遙，而現今國際公法認定十二哩內為
領海，是以伊與大陸漁民買賣漁貨之處，尚屬公海，自與懲治走私條例第十二條之犯
罪構成要件不合。上訴人丙○○、乙○○、甲○○則均辯稱丁○○為漁船船長兼船東
，渠等為船員，渠等均係受僱於丁○○，本件買賣均由船長出資、交涉，渠等並未參
與，亦不知情，非共犯云云，均不足採信。已依據卷內資料詳予指駁，從形式上觀察
，原判決並無違背法令情形存在。次查犯罪事實之認定及證據之取捨，乃事實審法院
之職權，且法院憑以認定犯罪事實之證據，並不以直接證據為限，即綜合各種證據，
本於推理作用，為其認定犯罪事實之基礎，如不違背經驗法則與論理法則，即不得指
為違法，而據為上訴第三審之理由。原判決綜合各種證據，認定上訴人有上揭犯行，
究竟違背如何之經驗法則或論理法則。上訴意旨並未具體指明，徒憑己見，就原判決
已說明之事項或屬原審採證認事職權之適法行使，任意指摘違背經驗法則，且仍為單
純事實之爭執，要難謂為適法之第三審上訴理由。又按懲治走私條例第二條第一項之
私運管制物品進口罪，包括自國外或自大陸地區私運管制物品至我國領域內，均屬之
。而走私行為，必須裡應外合，預作國內外或台灣、大陸地區相互接應之安排，始能
達成目的，故走私行為有其連貫性、接續性，不能以其接駁大陸地區管制物品之行為
在公海上，即謂不能以私運物品進口罪論。本件上訴人等接駁漁貨雖在公海，但其所
接駁之漁貨是由大陸地區漁民捕獲，且由大陸船員與我國船員互相接應安排，自屬來
自大陸地區無疑。大陸漁民與我國人民共同犯罪之地點不僅在公海，尚包括在我國領
域內，原判決將大陸漁民列為共同正犯，尚無違背法令，上訴意旨任意指摘原判決適
用法則不當，殊非合法之第三審上訴理由。又共同正犯，乃係在合同意思範圍以內，
各自分擔犯罪行為之一部，互相利用他人之行為，以達其犯罪之目的，故各共同正犯
者間，非僅就其自己實施之行為負責，並應在犯意聯絡之範圍內，對於其他共同正犯
所實施之行為，亦應共同負責。上訴人丙○○、乙○○、甲○○雖僅為船員，但其等
明知厚鑫漁號漁船出海作業時，船上並無漁具，而係出海直接到上開公海定點處向不
詳船名大陸漁船漁民購買、接駁漁貨，且漁貨數量重十一點三八三八噸，數量甚為龐
大，其等實難諉為不知，自應負共同正犯罪責，原判決理由業已詳加說明。上訴意旨
，漫指原判決違法，亦不得據為適法之第三審上訴理由。其他上訴意旨置原判決理由
已明白論斷之事項於不顧，泛詞指摘原判決理由矛盾、理由不備，核與前揭得為第三
審上訴理由之法定要件不相適合，其上訴違背法律上之程式，應予駁回。
據上論結，應依刑事訴訟法第三百九十五條前段，判決如主文。
中      華      民      國    八十九    年      三      月      九      日
                              最高法院刑事第三庭
                                  審判長法官  陳  錫  奎
                                        法官  洪  清  江
                                        法官  吳  昆  仁
                                        法官  李  伯  道
                                        法官  洪  佳  濱
      右正本證明與原本無異
                                              書  記  官
中      華      民      國    八十九    年      三      月     十四     日


司法院資訊處製作；財團法人民間司法改革基金會備份。
